【裁判字號】    95,訴,829
【裁判日期】    951229
【裁判案由】    違反槍砲彈藥刀械管制條例
【裁判全文】
臺灣屏東地方法院刑事判決               95年度訴字第829號
公  訴  人  臺灣屏東地方法院檢察署檢察官
被      告  甲○○
選任辯護人  徐豐益律師
上列被告因違反槍砲彈藥刀械管制條例案件，經檢察官提起公訴
（95年度偵字第3676號），本院判決如下：
    主  文
甲○○未經許可，持有可發射子彈具有殺傷力之改造手槍，處有
期徒刑貳年，併科罰金新臺幣拾伍萬元，罰金如易服勞役，以新
臺幣壹仟元折算壹日。緩刑伍年，並應向國庫支付新臺幣拾萬
元。緩刑期間付保護管束。扣案之仿BERETTA 廠92FS型改造手槍
壹把（槍枝管制編號0000000000號）、九厘米制式子
彈顆均沒收。
    事  實
一、甲○○於民國95年2 月、3 月間某日，在其所經營位於屏東
    市○○路之檳榔攤外，拾獲以換裝土造金屬槍管方式改造之
    仿BERETTA 廠92FS型半自動手槍1 把（槍枝管制編號000000
    0000號）及9mm 制式子彈4 顆，明知該等可發射子彈具有殺
    傷力之改造手槍及具有殺傷力之子彈，係槍砲彈藥刀械管制
    條例所列管之槍砲、彈藥，非經中央主管機關許可，不得無
    故持有，竟基於違反槍砲彈藥刀械管制條例之犯意予以收藏
    而持有之，嗣於95年6 月13日凌晨0 時40分許，騎機車行經
    屏東縣麟洛鄉○○路農場巷南二高橋下時為警查獲，並自其
    置物箱內扣得上開改造手槍1 把及制式子彈4 顆（嗣其中1
    顆因鑑驗擊發而滅失，僅餘3 顆）。
二、案經屏東縣警察局屏東分局報告臺灣屏東地方法院檢察署檢
    察官偵查起訴。
    理  由
一、證據能力部分：卷附內政部警政署刑事警察局95年8 月2日
    刑鑑字第0950095346號槍彈鑑定書（偵卷第14頁、第15頁、
    第16頁），性質上雖屬被告以外之人於審判外之書面陳述，
    惟按司法警察等偵查輔助人員於案件未移送檢察官偵查前之
    調查犯罪階段，先行將查扣之槍砲、彈藥等證物，送請檢察
    機關概括選任之專責鑑定機關實施鑑定，基於檢察一體原則
    ，該鑑定機關亦應視同受承辦檢察官所選任或囑託而執行鑑
    定業務，其等出具之書面鑑定報告乃現行刑事訴訟法第206
    條所定之鑑定人書面報告，屬傳聞證據法則之例外，應具有
    證據能力。依臺灣高等法院檢察署92年9 月9 日檢文允字第
    0921001203號函文意旨，內政部警政署刑事警察局係經臺灣
    高等法院檢察署檢察長概括選任有關鑑定槍砲、彈藥之鑑定
    機關，是本案承辦警員依前開函文所為概括選任鑑定機關之
    意旨，於偵查之前階段，將查扣之槍枝、子彈等證物，送請
    內政部警政署刑事警察局進行鑑定，該局因此所出具之鑑驗
    書，自有證據能力。
二、前揭犯罪事實，業據被告甲○○於本院審理時自白在卷，並
    有改造手槍1 把（槍枝管制編號0000000000號）、9mm 制式
    子彈4 顆（經鑑定試射1 顆，僅餘3 顆）扣案，經送請內政
    部警政署刑事警察局以性能檢驗法、試射法鑑驗認：「一、
    送鑑改造手槍壹支（槍枝管制編號0000000000號），認係由
    仿BERETTA 廠92FS型半自動手槍製造之槍枝，換裝土造金屬
    槍管而成之改造手槍，機械性能良好，可擊發適用子彈，認
    具殺傷力。二、送鑑子彈肆顆，認均係口徑9mm 制式子彈：
    參顆，認均具殺傷力；另壹顆，彈底具撞擊痕跡，經實際試
    射，可擊發，認具殺傷力。」等情，有該局95年8 月2 日刑
    鑑字第0950095346號槍彈鑑定書（偵卷第14頁、第15頁、第
    16頁）附卷可按，足認均具有殺傷力，被告甲○○前揭犯罪
    事實堪予認定。本件被告犯罪事證已臻明確，應依法論科。
三、核被告甲○○未經許可持有具有殺傷力之改造手槍、制式子
    彈之行為，係犯槍砲彈藥刀械管制條例第8 條第4 項之未經
    許可持有可發射子彈具殺傷力之改造槍枝罪、同條例第12條
    第4 項之未經許可寄藏子彈罪。該2 罪法定刑關於併科罰金
    之規定，依94年2 月2 日修正公布，並於被告行為後自95年
    7 月1 日起施行之刑法第33條第5 款規定：「罰金：新臺幣
    1,000 元以上，以百元計算之。」較諸修正前刑法第33條第
    5 款為「罰金：1 元以上。」之規定，並未較有利於被告，
    依刑法第2 條第1 項前段規定，就法定刑關於罰金部分之適
    用，應依行為時之法律即修正前刑法第33條第5 款之規定。
    其一行為持有上開改造手槍及制式子彈而觸犯二罪名，應依
    想像競合犯之例，從一重之未經許可持有可發射子彈具有殺
    傷力之改造槍枝罪處斷，被告行為後，刑法第55條雖亦經修
    正，修正前刑法第55條規定：「一行為而觸犯數罪名，或犯
    一罪而其方法或其結果之行為犯他罪名者，從一重處斷」；
    修正後第55條則規定：「一行為而觸犯數罪名者，從一重處
    斷。但不得科以較輕罪名所定最輕本刑以下之刑」。亦即修
    正後，仍保留有關想像競合犯之規定，但在科刑上有所限制
    ，然此科刑之限制僅係法理之明文化，非屬法律之變更，自
    無比較新舊法之問題。
四、爰審酌被告甲○○之年齡、品行、智識能力、犯罪動機、手
    段、犯罪持有槍、彈期間長度、對於法益所生侵害之程度，
    其為62年10月21日出生、受有高職畢業教育、從事餐飲業之
    人，有年籍資料在卷可參，本件犯罪時年32歲，前無因犯罪
    經法院判刑確定之紀錄，有臺灣高等法院被告前案紀錄表1
    份在卷可按，素行尚可，又其前開行為後，94年2 月2 日修
    正公布之刑法條文業於95年7 月1 日生效施行，修正後第59
    條將原規定「犯罪之情狀可憫恕者，得酌量減輕其刑」修正
    為「犯罪之情狀顯可憫恕者，認科以最低度刑仍嫌過重者，
    得酌量減輕其刑」，除以文字變動使適用更為明確外，比較
    前後條文實際適用情形，於行為人顯無有利不利，不生新舊
    法比較問題。被告甲○○未經許可持有槍、彈之行為固無足
    取，然其犯行時間尚短，且未生實害，復無證據可認其持有
    上開槍、彈另有供不當使用之動機，情節尚屬輕微，此因一
    時失慮而觸法，犯後已坦承犯行，深具悔意，而其所犯之未
    經許可持有可發射子彈具殺傷力之改造槍枝罪，法定本刑為
    3 年以上10年以下有期徒刑，併科新臺幣700 萬元以下罰金
    ，與其犯罪情節相較，實屬情輕法重，客觀上足以引起一般
    同情，顯有堪資憫恕之處，本院認縱處以法定最低刑度猶嫌
    過重，爰並依刑法第59條之規定，減輕其刑，及考量其他一
    切情狀，量處如主文所示之刑。另被告行為後，刑法第42條
    關於易服勞役之規定，亦已於94年2 月2 日修正公布，95年
    7 月1 日起施行，其中第2 項關於易服勞役之折算標準，移
    列至第3 項，並由「以一元以上三元以下，折算一日。但勞
    役期限不得逾六個月」，修正為「以新臺幣一千元、二千元
    或三千元折算一日。但勞役期限不得逾一年」。然依被告行
    為時之刑罰法律，即修正前刑法第42第2 項及修正前罰金罰
    鍰提高標準條例第2 條「依刑法第四十二條第二項易服勞役
    者，均就其原定數額提高為一百倍折算一日；法律所定罰金
    數額未依本條例提高倍數，或其處罰法條無罰金刑之規定者
    ，亦同」等規定，易服勞役之折算標準最高為銀元三百元即
    新臺幣九百元，最低為銀元一百元即新臺幣三百元。比較新
    、舊法結果，適用修正後之法律，對被告較為有利。爰併依
    刑法第2 條第1 項但書之規定，適用同法第42條第3 項，就
    罰金部分諭知易服勞役之折算標準。
五、另按犯罪在前開修正刑法施行前，而於施行後裁判，則其緩
    刑之宣告，應適用修正後第74條之規定（最高法院95年5 月
    23日95年度第8 次刑庭會議決議參照），被告甲○○前未曾
    因犯罪經法院判刑確定，已如前述，其此因一時失慮而誤罹
    刑典，諒經此偵審程式及刑之宣告，應無再犯之虞，本院認
    前開宣告之刑以暫不執行為適當，依刑法第74條第1 項第1
    款規定，宣告緩刑5 年，復審酌其教育程度、家庭狀況、社
    會地位、經濟能力及犯罪所生法益侵害之情節，併諭知應向
    國庫支付新臺幣300,000 元；又刑法第93條第1 項有關緩刑
    期間付保護管束之規定，雖亦經修正，惟於緩刑期間付保護
    管束，係屬非拘束人身自由之保安處分，依刑法第2 條第2
    項之規定，採「從新主義」規定，無須比較新舊法，應逕適
    用裁判時之法律即修正後之刑法第93條第1 項之規定，本件
    被告甲○○所為持有具有殺傷力之改造手槍及子彈之行為，
    既已危害社會秩序，為確實使被告有正確之法律觀念並提供
    必要之協助及督促，顯有追蹤觀護之必要，爰併依刑法第93
    條第1 項之規定，宣告緩刑期間付保護管束，俾由地方法院
    檢察署觀護人予以適當之督促，並發揮附條件緩刑制度之立
    意，以觀後效。
六、扣案換裝土造金屬槍管方式改造之仿BERETTA 廠92FS型半自
    動手槍1 把（槍枝管制編號0000000000號）及9mm 制式子彈
    4 顆，除其中子彈1 顆已因鑑驗擊發而滅失外，餘均為槍砲
    彈藥刀械管制條例規定禁止持有之物，具有違禁物之性質，
    應依刑法第38條第1 項第1 款規定沒收之。
據上論斷，應依刑事訴訟法第299 條第1 項前段，槍砲彈藥刀械
管制條例第8 條第4 項、第12條第4 項，刑法第2 條第1 項、第
11條前段、第55條、第59條、第42條第3 項、第74條第1 項第1
款、第2 項第4 款、第93條第1 項、第38條第1 項第1 款，判決
如主文。
本案經檢察官鍾仁松到庭執行職務
中    華    民    國    95    年    12    月    29    日
            刑事第二庭      審判長法  官  羅森德
                                  法  官  蘇碧珠
                                  法  官  陳松檀
右正本證明與原本無異。
如不服本判決應於收受本判決送達後10日內向本院提出上訴書狀
，其未敘述上訴理由者，並得於提起上訴後10日內向本院補提理
由書狀（均須按他造當事人之人數附繕本）「切勿逕送上級法院
」
中    華    民    國    95    年    12    月    29    日
                                  書記官  林祥玉
附錄本案論罪科刑法條全文：
槍砲彈藥刀械管制條例第8條
未經許可，製造、販賣或運輸鋼筆槍、瓦斯槍、麻醉槍、獵槍、
空氣槍或第4 條第1 項第1 款所定其他可發射金屬或子彈具有殺
傷力之各式槍砲者，處無期徒刑或5 年以上有期徒刑，併科新臺
幣1 千萬元以下罰金。
未經許可，轉讓、出租或出借前項所列槍枝者，處5 年以上有期
徒刑，併科新臺幣1 千萬元以下罰金。
意圖供自己或他人犯罪之用，而犯前二項之罪者，處無期徒刑或
7 年以上有期徒刑，併科新臺幣1 千萬元以下罰金。
未經許可，持有、寄藏或意圖販賣而陳列第1 項所列槍枝者，處
3 年以上10年以下有期徒刑，併科新臺幣700 萬元以下罰金。第
1 項至第3 項之未遂犯罰之。
槍砲彈藥刀械管制條例第12條
未經許可，製造、販賣或運輸子彈者，處1 年以上7 年以下有期
徒刑，併科新台幣500 萬元以下罰金。
未經許可，轉讓、出租或出借子彈者，處6 月以上5 年以下有期
徒刑，併科新台幣300 萬元以下罰金。
意圖供自己或他人犯罪之用，而犯前二項之罪者，處3 年以上10
年以下有期徒刑，併科新台幣700 萬元以下罰金。
未經許可，持有、寄藏或意圖販賣而陳列子彈者，處5 年以下有
期徒刑，併科新台幣300 萬元以下罰金。
第 1 項至第 3 項之未遂犯罰之。


司法院資訊處製作；財團法人民間司法改革基金會備份。
